【裁判字號】    94,訴,1823
【裁判日期】    950406
【裁判案由】    給付貨款
【裁判全文】
臺灣板橋地方法院民事判決              94年度訴字第1823號
原      告  華偉鋼鐵有限公司
法定代理人  乙○○
訴訟代理人  劉錦隆律師
複  代理人  楊仲傑律師
被      告  舜發營造有限公司
法定代理人  甲○○
訴訟代理人  丙○○
上列當事人間請求給付貨款事件，本院於民國95年3 月23日言詞
辯論終結，判決如下：
    主  文
被告應給付原告新台幣壹拾柒萬零貳佰柒拾伍元，及其中壹拾陸
萬柒仟壹佰壹拾貳元部分自民國九十四年八月二十六日起至清償
日止，按年息百分之五計算之利息。
原告其餘之訴駁回。
訴訟費用由被告負擔三分之一，餘由原告負擔。
本判決第一項得假執行。但被告得以新台幣壹拾柒萬零貳佰柒拾
伍元預供擔保而免為假執行。
原告其餘假執行之聲請駁回。
    事實及理由
一、按「被告不抗辯法院無管轄權，而為本案之言詞辯論者，以
    其法院為有管轄權之法院」，民事訴訟法第25條定有明文。
    查被告於本件言詞辯論時，已同意由本院審理，揆諸上開說
    明，本院自有管轄權，合先敘明。
二、原告主張：被告於民國93年12月2 日與原告訂立竹節鋼筋買
    賣合約，向原告購買120 噸竹節鋼筋，約定交貨日期自93年
    12月3 日起依被告之通知陸續交貨至94年4 月30日止，嗣於
    94年4 月8 日，被告再與原告訂立另份竹節鋼筋買賣合約，
    加購200 噸竹節鋼筋，約定交貨日期自94年4 月9 日起依被
    告之通知陸續交貨至94年8 月30日止。兩份契約均約定每月
    請款1 次，被告支付貨款所開立支票之到期日，於93年12月
    2 日之買賣合約為每月15日起計算30天為準；於94年4 月8
    日之買賣合約以每月10日起計算45天為準；若非歸因於原告
    之責任，導致逾期放款，原告有權停止出貨。詎被告對於94
    年5 月份之貨款新台幣（下同）74萬4,740 元，並未依合約
    規定之票期付款，而開立發票日為94年8 月25日之支票給付
    ，經原告請其更改票期，仍置之不理，致原告不得不動用系
    爭買賣契約第4 條E.之停止出貨權，再次請被告更改票期，
    被告非但仍不理會，反拒絕給付6 月份之貨款50萬3,112 元
    。被告對於94年5 月份之貨款74萬4,740 元（為94年4 月8
    日之買賣合約）依約原應於94年7 月25日給付，竟拖延至94
    年8 月25日始支付，計遲延31日，故應給付遲延利息3,163
    元（744,740 ×5%÷365 ×31= 3,163），6月份之貨款50萬
    3 ,112 元 則應自94年8 月15日起至清償日止加計按年息百
    分之5 計算之遲延利息。爰依買賣契約及遲延給付之法律關
    係，提起本件訴訟等情。並聲明：(1)被告應給付原告50萬6,
    275 元，及其中50萬3,112 元自94年8 月15日起至清償日止
    按年息百分之5 計算之利息；(2)願供擔保請准宣告假執行。
三、被告則以：(1)被告尚未支付原告之貨款50萬3,112 元，應扣
    除被告已支付之預付款33萬6,000 元，實際僅為16萬7,112
    元；(2)原告於94年6 月28日領款後即拒絕供應貨料，除須返
    還被告預付款33萬6,000 元外，並應賠償33萬6,000 元之違
    約金，且原告斷貨造成被告差價損失13萬4,070 元，又原告
    未依合約第3 條規定，將鋼筋送公家或學術機構作5 支檢驗
    ，未來可能引發風險，故被告拒付剩餘貨款，自屬有理等語
    置辯。並聲明：(1)原告之訴及假執行之聲請均駁回；(2)如受
    不利判決，願供擔保請准宣告免為假執行。
四、原告主張被告於94年4 月8 日向原告加購200 噸竹節鋼筋，
    約定交貨日期自94年4 月9 日起依被告之通知陸續交貨至94
    年8 月30日止，每月請款1 次，被告支付貨款所開立支票之
    到期日，以每月10日起計算45天為準，被告就94年5 月份之
    貨款74萬4,740 元，未依合約規定之票期（即94年7 月25日
    ）付款，而開立發票日94年8 月25日之支票給付，並拒絕給
    付原告6 月份貨款50萬3,112 元之事實，業據原告提出買賣
    合約、請款單及支票等件為證，且被告亦不爭執，自堪信為
    真實。
五、被告固抗辯本件係原告拒絕供應貨料及未將鋼筋送公家或學
    術機構作檢驗而違約，被告自得拒付系爭云云。經查：按兩
    造竹節鋼筋買賣合約特約條款記載：「4.付款辦法：．．．
    E.若非歸因於賣方（即原告）之責任，導致逾期放款，賣方
    有權停止出貨，如造成工程上損失，一切費用由買方（即被
    告）負擔」；「3.檢驗：賣方保證交予買方之鋼筋全數均無
    輻射污染，且每批鋼筋於交貨時，賣方必需提供出廠證明書
    及無輻射污染證明書。若買方需要另送公家或學術機構檢驗
    時，其申請手續及費用由賣方負責（200 噸5 支，規格標準
    CNS560A2006 化性分析不包含在內）」等語。查被告未依約
    給付貨款在先，已如前述，故原告依上開特約條款約定，拒
    絕對被告繼續供貨，於法自無不合。次查系爭買賣合約特約
    條款第3 條既載：「若買方需要另送公家或學術機構檢驗時
    ，其申請手續及費用由賣方負責」等語，即非約定原告必須
    主動送請公家或學術機構檢驗，且原告亦主動於94年3 月11
    日、94年6 月4 日及94年6 月7 日為被告委託桂田中和實驗
    室及鴻昇中和實驗室作8 支鋼筋之試驗，有原告提出試驗報
    告1 件及檢驗報告2 件附卷可稽。是上述被告指摘原告違約
    之所辯，尚無可取。
六、被告復抗辯其尚未支付原告之貨款50萬3,112 元，應扣除被
    告已支付之預付款33萬6,000 元，實際僅為16萬7,112 元等
    語，原告則主張依系爭合約特約條款4.B.約定，該預收訂金
    應於最後一次請款沖銷，若有餘額於買方所有貨款兌現後，
    賣方以現金票退還買方，而系爭合約尚未終止，被告自不能
    以該訂金抵銷系爭價金云云。查本件被告預付訂金33萬6,00
    0 元予原告之事實，為兩造所不爭執，茲系爭合約交貨日期
    已於94年8 月30日屆滿，本無終止合約之問題，縱原告仍有
    權保留合約，然原告既拒絕供貨在先，且合約亦屆滿多時，
    則原告主張保留合約而拒絕返還預付訂金，實為權利濫用，
    自無保護之必要，是被告主張以33萬6,000 元預付訂金之返
    還請求債權，抵銷系爭貨款債權，應屬正當。故系爭50萬3,
    112 元貨款，經被告主張以預付訂金33萬6,000 元抵銷後，
    原告僅得請求被告給付貨款16萬7,112 元。
七、按「買受人對於出賣人，有交付約定價金及受領標的物之義
    務」，民法第367 定有明文，次按「給付有確定期限者，債
    務人自期限屆滿時起，負遲延責任」、「債務人遲延者，債
    權人得請求其賠償因遲延而生之損害」、「遲延之債務，以
    支付金錢為標的者，債權人得請求依法定利率計算之遲延利
    息」，民法第229 條第1 項、第231 條第1 項、第233 條第
    1 項前段亦分別著有明文。查系爭貨款債權，經被告主張抵
    銷後，尚餘16萬7,112 元未付，具如前述，是原告請求被告
    給付貨款16萬7,112 元，為有理由，應予准許，至逾此範圍
    則無理由，應予駁回。次查系爭貨款以每月10日起計算45天
    為準，94年5 月份之貨款，應以94年7 月25日期支票給付；
    94年6 月份之貨款，應以94年8 月25日期支票給付，茲被告
    就前者係以94年8 月25日支票給付，後者則有16萬7,112 元
    尚未給付，就前者而言，被告共計遲延31日，應給付原告遲
    延利息3,163 元（744,740 ×5%÷365 ×31= 3,163 ）；就
    後者而言，被告則應自94年8 月26日起至清償日止，加計按
    年息百分之5 計算之遲延利息。綜上所述，被告應給付原告
    94年6 月份貨款16萬7,112 元，及遲延給付94年5 月份貨款
    31日之遲延利息3,163 元，合計17萬0,275 元，與其中16萬
    7,112 元部分自94年8 月26日起至清償日止，按年息百分之
    5 計算之遲延利息。
八、從而，原告依買賣契約及遲延給付之法律關係，請求被告給
    付17萬0,275 元，與其中16萬7,112 元部分自94年8 月26日
    起至清償日止，按年息百分之5 計算之利息，為有理由，應
    予准許。逾此範圍則為無理由，應予駁回。
九、兩造陳明願供擔保請准宣告假執行及免為假執行，就原告勝
    訴部分，金額在50萬元以下，應依職權宣告得假執行，並酌
    定相當擔保金額宣告得免為假執行；至原告敗訴部分，假執
    行之聲請已失依附，應予駁回。
十、本件事證已臻明確，兩造其餘主張及攻擊防禦方法，核與判
    決結果不生影響，爰不一一論述，附此敘明。
據上論結，本件原告之訴為一部有理由，一部無理由，依民事訴
訟法第79條、第389 條第1 項第5 款、第392 條第2 項，判決如
主文。
中    華    民    國    95    年    4     月    6     日
                  民事第二庭    法  官  連士綱
以上正本係照原本作成
如對本判決上訴，須於判決送達後20日內向本院提出上訴狀
中    華    民    國    95    年    4     月    6     日
                                書記官  李宏明


司法院資訊處製作；財團法人民間司法改革基金會備份。
